【裁判字號】    95,毒抗,69
【裁判日期】    950213
【裁判案由】    毒品危害防制條例
【裁判全文】
臺灣高等法院刑事裁定                  95年度毒抗字第69號
抗  告  人     台灣桃園地方法院檢察署檢察官
即  聲請人
被      告     甲○○
上列抗告人因被告違反毒品危害防制條例案件，不服台灣桃園地
方法院95年度毒聲字第92號，中華民國95年1月17日第一審裁定
，提起抗告，本院裁定如下：
    主  文
抗告駁回。
    理  由
壹、原裁定以：
一、聲請意旨略以：被告甲○○基於施用第一級毒品海洛因之概
    括犯意，於民國（下同）94年6月間，連續在桃園縣桃園市
    ○○街25巷2號6樓居處，施用第一級毒品海洛因之事實，業
    經被告自白不諱，且有第一級毒品海洛因1包（毛重0.45公
    克）、注射針筒1支可佐。爰依毒品危害防治條例第20條第1
    項及觀察勒戒處分執行條例第3條第1項規定，聲請裁定將被
    告送勒戒處所觀察、勒戒等語。
二、按被告之自白，非出於強暴、脅迫、利誘、詐欺、違法羈押
    或其他不正之方法，且與事實相符者，得為證據。被告之自
    白，不得作為有罪判決之唯一證據，仍應調查其他必要之證
    據，以察其是否與事實相符，刑事訴訟法第156條第1、2項
    定有明文。次按依同法第156條第2項規定，被告雖經自白，
    仍應調查其他必要之證據，以察其是否與事實相符，立法目
    的乃欲以補強證據擔保自白之真實性；亦即以補強證據之存
    在，藉之限制自白在證據上之價值。而所謂補強證據，則指
    除該自白本身外，其他足資證明自白之犯罪事實確具有相當
    程度真實性之證據而言。雖其所補強者，非以事實之全部為
    必要，但亦須因補強證據與自白之相互利用，而足使犯罪事
    實獲得確信者，始足當之（最高法院74年度台覆字第10號判
    例、87年度台上字第3471號判決參照）。且被告之自白固不
    得作為認定犯罪之唯一證據，而須以補強證據證明其確與事
    實相符，然茲所謂之補強證據，並非以證明犯罪構成要件之
    全部事實為必要，倘其得以佐證自白之犯罪非屬虛構，能予
    保障所自白事實之真實性，即已充分。又得據以佐證者，雖
    非直接可以推斷該被告之實施犯罪，但以此項證據與被告之
    自白為綜合判斷，若足以認定犯罪事實者，仍不得謂其非屬
    補強證據（最高法院73年度台上字第5638號判例參照）。
三、經查：本件被告雖於警詢、偵查中均陳稱伊於94年6月間，
    在桃園市○○街25巷2號6樓居處，連續施用第一級毒品海洛
    因等語，但卻無其於前揭時地施用第一級毒品之補強證據（
    如當時被查獲之尿液有陽性反應之鑑定報告或吸用毒品用具
    或毒品被查獲等），且被告於本院調查時否認扣案之海洛因
    1 包（毛重0.45公克）、注射針筒1支為其所有，復查無其
    他積極證據證明前揭扣案物品為被告於94年6月間施用毒品
    所用（或剩餘）之物，亦無從據之為其自白於前揭時、地連
    續施用海洛因之補強證據。此外，復查無其他積極證據足資
    證明被告確有聲請人所指稱之施用第一級毒品之犯行，揆諸
    前揭說明，自不得僅憑被告之自白，而遽以認定其有於前揭
    時地施用第一級毒品之犯行。從而，本件聲請人聲請將被告
    送勒戒處所施以觀察、勒戒，為無理由，應予駁回。
貳、經核原裁定認事用法，並無不合。聲請人抗告意旨雖略以：
    被告於警詢、偵訊時均坦承前開扣案物品為其於94年6月間
    施用毒品所留存之物，且被告亦未抗辯其前述自白之任意性
    ，又聲請觀察勒戒僅需對犯罪事實以「自由證明」為已足，
    而與認定有罪與否需經「嚴格證明」之要求不同，以現有之
    證據已足認定被告施用毒品之犯行云云。惟查，聲請意旨指
    被告於94年6月間有施用第一級毒品之犯行，乃遲至95年1月
    17日方聲請裁定將被告送請觀察勒戒，前後已相隔8個月之
    久，又無被告遭查獲時之尿液陽性反應之鑑定報告可佐，前
    開毒品及注射針筒復為被告否認為其所有，則被告是否確有
    聲請人所指施用第一級毒品之犯行即有疑義，非如抗告意旨
    所指依現有證據已足認定被告施用第一級毒品；又聲請裁定
    觀察勒戒亦係對被告施以人身自由之拘束處分，因而對此種
    需否送觀察勒戒之認定與對刑事被告認定有罪與否並無重大
    之差異，皆須經由嚴格證明之程序要求方得為之，從而，原
    審依前揭說明之嚴謹證據法則，以並無補強證據擔保自白之
    真實性，而裁定駁回送觀察勒戒之聲請，經核尚無不當，聲
    請人抗告仍執前詞指摘原裁定不當，並無理由，應予駁回。
據上論斷，應依刑事訴訟法第412條，裁定如主文。
中    華    民    國    95    年    2     月    13    日
                  刑事第十庭    審判長法  官  劉景星
                                      法  官  李春地
                                      法  官  陳志洋
以上正本證明與原本無異。
不得再抗告。
                                      書記官  王韻雅
中    華    民    國    95    年    2     月    15    日


司法院資訊處製作；財團法人民間司法改革基金會備份。
